【裁判字號】    97,易,2337
【裁判日期】    971006
【裁判案由】    詐欺
【裁判全文】
臺灣臺北地方法院刑事判決              97年度易字第2337號
公  訴  人  臺灣臺北地方法院檢察署檢察官
被      告  甲○○
上列被告因詐欺案件，經檢察官提起公訴（97年度偵緝字第1503
號），被告於準備程序進行中就被訴事實為有罪之陳述，經本院
告知簡式審判程序意旨，並聽取公訴人及被告之意見後，本院合
議庭裁定改由受命法官獨任依簡式審判程序審理，並判決如下：
    主  文
甲○○幫助共同意圖為自己不法之所有，以詐術使人將本人之物
交付，累犯，處拘役伍拾玖日，如易科罰金以新臺幣壹仟元折算
壹日。
    事  實
一、甲○○前因違反肅清煙毒條例案件，經台灣板橋地方法院以
    八十五年度訴宇第一二二二號判決判處有期徒刑四年六月，
    並經台灣高等法院以八十五年度上訴字第四七九五號判決駁
    回上訴確定，又因偽造文書案件，經台灣士林地方法院以八
    十六年度易字第一九六九號判決判處有期徒刑三月確定，上
    述兩罪接續執行，已於民國九十三年八月二十四日執行完畢
    。
二、甲○○仍不知警惕，其明知將自己之金融機構帳戶存摺、金
    融上及密碼交付他人使用，可能遭詐欺份子供作非法使用，
    並可能因而幫助他人從事詐欺等不法犯罪，竟仍在不違背其
    本意之情況下，基於幫助他人詐欺取財之未必故意，於九十
    六年十二月初在台北市大同區○○○路○段台北橋附近，將
    其所有之華南商業銀行長春分行000000000000號帳戶（下稱
    華南銀行帳戶）存摺、提款卡與密碼，以新臺幣（下同）三
    千元之代價交予真實姓名年籍不詳自稱「白馬」之成年男子
    使用。該男子所屬之詐騙集團成員在取得前開帳戶存摺、提
    款卡與密碼後，即共同基於意圖為自己不法所有之犯意聯絡
    ，於九十六年十二月六日晚上六時二十分許，撥打電話給林
    ，佯稱其之前在網路購物時設定錯誤，變成分期付款，需
    至自動提款機前操作以取消設定，致使林誤信為真，遂至
    位於台北市○○路○段626號松山郵局，利用松山郵局所設ATM
    設備，依照對方指示操作，因而匯出九千八百六十七元至甲
    ○○前揭華南銀行帳戶內，嗣因林事後察覺被騙，始報警
    查知上情。
三、案經林訴由臺北市政府警察局中山分局報告臺灣台北地方
    法院檢察署檢察官偵查起訴。
    理  由
一、上述犯罪事實業據被告甲○○於本院審理時坦承不諱，核與
    被害人林於警詢時指述之情節相符。此外，並有被害人林
    提出之匯款單據一紙、華南商業銀行長春分行九十七年一
    月三日以長存字第09700009號函覆之上開帳戶交易明細資料
    一份在卷可稽，足見被告前述自白確與事實相符，應堪採信
    。再按，金融帳戶事關個人財產權益保障，其專有性甚高，
    除非本人或與本人關係密切之人，自無法任意流通使用，故
    一般人均有妥為保管及防止他人任意使用之認知，縱在特殊
    情況偶需交付他人使用，亦必深入瞭解用途及合理性，始予
    提供；且該等專有物品如落入不明人士手中，而未加以闡明
    正常用途，極易被利用作為與財產有關之犯罪工具，此為吾
    人依一般生活認知所易於體察之常識。而有犯罪意圖者，非
    有正當理由，竟購用他人帳戶，客觀上當可預見其目的，係
    為供某筆資金之存入後再行領出，且該筆資金之存入及提領
    過程，係有意隱瞞行為人之身分，此乃極易瞭解之事，故被
    告當可預見其將帳戶存摺與金融卡提供予陌生人使用，將幫
    助他人實施犯罪，惟被告卻仍執意將帳戶販賣予他人，足見
    其遭不法利用之結果並不違背其本意，被告有幫助詐欺之不
    確定故意，堪予認定。
二、按刑法上之幫助犯，係對於犯罪與正犯有共同之認識，而以
    幫助之意思，對於正犯資以助力，但未參與實施犯罪之行為
    者而言。本案詐欺集團成員取得被告之帳戶後，推由共犯向
    被害人林詳騙，取得其財物，所為係屬共同詐欺取財犯行
    。故核被告所為，係犯刑法第三十條第一項前段、第三百三
    十九條第一項之幫助共同詐欺取財罪。被告係以幫助犯罪之
    不確定故意，參與詐欺構成要件以外之行為，核屬詐欺取財
    犯行之幫助犯，可依刑法第三十絛第二項規定減輕其刑。被
    告有如事實欄所載之犯罪科刑執行情形，有台灣高等法院被
    告前案紀錄表一份附卷為憑，其於有期徒刑執行完畢後，五
    年以內故意再犯本件有期徒刑以上之罪，為累犯，應依刑法
    第四十七條第一項規定加重其刑。爰審酌被告不思以正當途
    徑賺取所需，為貪圖小利而出售帳戶，使被害人之財產及正
    常金融交易秩序造成相當損害，並使犯罪之追查過程更趨複
    雜，但考量被告犯罪所得不高，犯罪後於本院審理時坦承犯
    行，已見悔意，兼衡其智識程度等一切情狀，量處如主文所
    示之刑，並諭知易科罰金之折算標準。
據上論斷，應依刑事訴訟法第二百七十三條之一第一項、第二百
九十九條第一項前段，刑法第二十八條、第三十條第一項前段、
第二項、第三百三十九條第一項、第四十七條第一項、第四十一
條第一項前段，刑法施行法第一條之一，判決如主文。
本案經檢察官蔡彥守到庭執行職務。
中    華    民    國    97    年    10    月    6     日
                    刑事第十八庭    法  官  游士珺
上正本證明與原本無異。
如不服本判決，應於判決送達後10日內向本院提出上訴狀（應抄
附繕本）。告訴人或被害人如對於本判決不服者，應具備理由請
求檢察官上訴，其上訴期間之計算係以檢察官收受判決正本之日
期為準。
                                    書記官  林素霜
中    華    民    國    97    年    10    月    7     日
附錄論罪科刑法條：
刑法第339條
意圖為自己或第三人不法之所有，以詐術使人將本人或第三人之
物交付者，處5年以下有期徒刑、拘役或科或併科1千元以下罰金
。
以前項方法得財產上不法之利益或使第三人得之者，亦同。
前二項之未遂犯罰之。


司法院資訊處製作；財團法人民間司法改革基金會備份。
